【裁判字號】    99,上訴,3023
【裁判日期】    991118
【裁判案由】    毒品危害防制條例
【裁判全文】
臺灣高等法院刑事判決                99年度上訴字第3023號
上  訴  人
即  被  告  甲○○
上列上訴人因毒品危害防制條例案件，不服臺灣桃園地方法院99
年度審訴字第504號，中華民國99年7月16日第一審判決（起訴案
號：臺灣桃園地方法院檢察署99年度毒偵字第661號），提起上
訴，本院判決如下：
    主  文
上訴駁回。
    理  由
一、按不服地方法院之第一審判決而上訴者，應向管轄第二審之
    高等法院為之。上訴書狀應敘述具體理由。上訴書狀未敘述
    上訴理由者，應於上訴期間屆滿後20日內補提理由書於原審
    法院，逾期未補提者，原審法院應定期間先命補正。第二審
    法院認為上訴書狀未敘述理由或上訴有第362條前段之情形
    者，應以判決駁回之。但其情形可以補正而未經原審法院命
    其補正者，審判長應定期間先命補正。刑事訴訟法第361條
    、第367條，分別定有明文。所謂不服第一審判決之具體理
    由，必係依據卷內既有訴訟資料或提出新事證，指摘或表明
    第一審判決有何採證認事、用法或量刑等足以影響判決本旨
    之不當或違法，而構成應予撤銷之具體事由，始克當之（例
    如：依憑證據法則具體指出所採證據何以不具證據能力，或
    依憑卷證資料，明確指出所為證據證明力之判斷如何違背經
    驗、論理法則）；倘僅泛言原判決認定事實錯誤、違背法令
    、量刑失之過重或輕縱，而未依上揭意旨指出具體事由，或
    形式上雖已指出具體事由，然該事由縱使屬實，亦不足以認
    為原判決有何不當或違法者（例如：對不具有調查必要性之
    證據，法院未依聲請調查亦未說明理由，或援用證據不當，
    但除去該證據仍應為同一事實之認定），皆難謂係具體理由
    ，俾與第二審上訴制度旨在請求第二審法院撤銷、變更第一
    審不當或違法之判決，以實現個案救濟之立法目的相契合，
    並節制濫行上訴（最高法院97年度臺上字第892號判決參照
    ）。是以上訴人之上訴書狀或補提之上訴理由書，雖有敘述
    上訴理由，惟並未具體敘述第一審判決有上述違法、不當情
    形，即與未敘述具體理由無異，其所為上訴，即不符合上訴
    之法定要件。
二、本件被告不服原判決提起上訴，上訴理由略以：被告於民國
    （下同）98年2月即開始至中壢新國民醫接受美沙酮治療，
    同年12月3日接到執行傳票，即至監服刑，顯見已有戒除毒
    品決心。被告於98年10月20日在家中遭警搜索、拍照，均無
    任何與毒品相關之物件，被告經警載往大園分局拘留室，至
    98 年10月21日15時許開始制作筆錄，完畢後忽要求驗尿，
    警方交2只空瓶予被告，被告當時無尿液，只給其中一瓶約
    三分之一，分成2瓶，當時約16時以後，嗣後就移送地檢署
    。被告在大園分局期間一切正常，並無毒癮發作情況，且時
    間也超過26小時，與判決書上所載被告於驗尿前26小時內，
    在某處施用第一級毒品顯然不符，且警於以試紙試驗後，並
    未告知被告尿液有嗎啡反應，瓶蓋封印後有無被告捺印亦有
    調查必要，懇請鈞院查明，以還被告清白云云。
三、經查：
  (一)被告於98年10月21日15時許為警採尿時起回溯26小時內某時
    ，在臺灣某不詳處所，施用第一級毒品海洛因1次。嗣於98
    年10月20日16時30分許，在桃園縣中壢市○○○路35號前，
    為警另案拘提查獲，並經其同意採尿送驗後，始知上情之事
    實，雖經被告矢口否認，並辯稱可能吸到二手煙云云，惟被
    告之尿液經臺灣檢驗科技股份有限公司以「氣相層析儀」方
    式檢驗，排除偽陽性反應後，其尿液中呈嗎啡陽性反應，顯
    見被告於確曾於為警採尿時回溯26小時內之某時點(不含為
    警查獲至採尿期間)施用海洛因。再一般而言，在同一空間
    內若非長時間與吸毒者直接相向，且存心大量吸入吸毒者所
    呼出之煙氣，以二手煙可能存在之低劑量毒品，應不致在尿
    液中檢出毒品反應，是縱令有其他人在被告旁邊施用第一級
    毒品海洛因，若非被告存心且大量的吸入該施用者所呼出含
    有第一級毒品之氣體，亦無從在其尿液中檢測出含有毒品陽
    性反應，被告所辯為卸責之詞，不足採信等情，業經原審論
    述綦詳。因認被告所為，係犯毒品危害防制條例第10條第1
    項之施用第一級毒品罪。被告為累犯，應依法加重其刑。爰
    審酌被告前因施用毒品經觀察、勒戒、強制戒治執行完畢後
    ，仍無法斷絕施用毒品惡習，顯見其意志力薄弱，自有使其
    與社會上毒品來源隔離、斷絕與毒品接觸之必要，以促其自
    我反省，暨被告犯罪後否認犯行，避重就輕之態度等一切情
    狀，並認檢察官之求刑尚屬適當，量處被告有期徒刑11月。
  (二)被告於98年10月20日15時45分，在其中壢市○○路35號家中
    遭警搜索時已在場，同日16時30分在其家中被警拘提到案，
    翌日（21日）12時52分到桃園縣政府警察局大園分局接受詢
    問。嗣經警提供乾淨尿瓶後，所裝之尿液係被告親自排放，
    並當被告面封緘，採集尿液之日期、時間為98年10月21日15
    時等情，有被告警詢筆錄在卷可稽（見偵查卷附被告警詢筆
    錄第2、9、10頁），顯見被告自98年10月20日15時45分為警
    搜索時起至同年月21日15時，排放尿液封緘確認完畢止，期
    間為23小時15分，並未逾26小時，是被告上訴以：為警採尿
    時間，已遭警控制26小時以上，尿液檢體未經其當面確認云
    云，自無可採。原判決事實欄之認定無誤，被告上訴所指上
    情，非屬對判決之具體指摘。再尿液檢體經封緘後，即送檢
    驗公司檢驗，警方並無先行以試紙初驗之必要，縱有初驗，
    法亦無規定應告知被告試驗之結果，是被告上訴所指，警於
    試紙試驗後，並未告知被告結果云云，自非對原判決有何具
    體指摘。
  (三)綜上，原判決認事用法及量刑均無明顯過重等不當，上訴意
    旨所指各節，均非屬對原判決有何具體指摘，已如前述。依
    上開說明，本件上訴顯不合法定程式應予駁回，並不經言詞
    辯論為之。
據上論斷，應依刑事訴訟法第367條前段、第372條，判決如主文
。
中    華    民    國    99    年    11    月    18   日
            刑事第十六庭審判長法  官  陳晴教
                              法  官  吳啟民
                              法  官  王敏慧
以上正本證明與原本無異。
如不服本判決，應於收受送達後10日內向本院提出上訴書狀，其
未敘述上訴之理由者並得於提起上訴後10日內向本院補提理由書
（均須按他造當事人之人數附繕本）「切勿逕送上級法院」。
                              書記官  丁淑蘭
中    華    民    國    99    年    11    月    18    日
附錄：本案論罪科刑法條全文
毒品危害防制條例第10條
施用第一級毒品者，處 6 月以上 5 年以下有期徒刑。

司法院資訊處製作；財團法人民間司法改革基金會備份。
